【裁判字號】    98,事聲,72
【裁判日期】    981112
【裁判案由】    支付命令聲明異議
【裁判全文】
臺灣臺中地方法院民事裁定              98年度事聲字第72號
聲  明  人  唐遠孝
相  對  人  洪萬財即洪財萬
上列聲明人聲請對債務人即相對人發支付命令事件，聲明人對於
本院司法事務官民國98年9月30日所為之98年度司促字第40993號
支付命令關於駁回聲請之處分，聲明異議，本院裁定如下：
    主    文
本院98年度司促字第40993號支付命令關於駁回聲明人之聲請之
處分，應予廢棄。
    理    由
一、按當事人對於司法事務官處理事件所為之終局處分，得於處
    分送達後10日之不變期間內，以書狀向司法事務官提出異議
    。但支付命令之異議仍適用第518條及第519條之規定。司法
    事務官認前項異議有理由時，應另為適當之處分；認異議為
    無理由者，應送請法院裁定之。法院認第1項之異議為有理
    由時，應為適當之裁定；認異議為無理由者，應以裁定駁回
    之。前項裁定，應敘明理由，並送達於當事人，民事訴訟法
    第240條之4定有明文。
二、本件異議意旨略以：聲明人以相對人所開立發票日為民國98
    年1月7日、到期日98年2月28日、票面金額新台幣229000元
    、票號TH0000000號之本票1紙，向鈞院聲請核發支付命令，
    經鈞院於98年9月30日以98年度司促字第40993號裁定獲准。
    因本票上所載發票人之姓名係「洪財萬」，上開支付命令遂
    以「洪財萬」為債務人。嗣鈞院核發支付命令後，聲明人始
    知相對人早於98年5月26日更名為「洪萬財」，乃向鈞院聲
    請裁定更正債務人姓名，鈞院卻以「並無顯然錯誤之情事」
    為由，予以駁回。惟裁定更正不以鈞院有誤寫之情事為必要
    ，且為免日後強制執行之困擾，爰聲明異議等語。
三、按判決如有誤寫、誤算或其他類此之顯然錯誤者，法院得隨
    時以裁定更正之，民事訴訟法第232條第1項定有明文，並依
    同法第239條規定準用於裁定之誤寫、誤算或其他類此之顯
    然錯誤。支付命令屬裁定性質，當可準用之。又按所謂錯誤
    ，應包括當事人姓名或名稱之錯誤在內。關於當事人姓名或
    名稱之錯誤，祇須為訴訟標的之法律關係不變，實際上由該
    當事人參與訴訟，雖原告起訴所主張被告之姓名或名稱錯誤
    ，並經法院對於姓名或名稱錯誤之當事人為裁判，仍應有上
    開法條之適用（參最高法院69年台職字第3號判例、83年度
    台抗字第391號判決、73年度台抗字第500號判決意旨）。次
    按判決中顯然之錯誤，得由法院自行更正者，不以出於法院
    之過失為必要。即本於當事人之陳述或書狀之記載所致之錯
    誤，亦得以裁定更正之；關於當事人之姓名或名稱，因表示
    不正確發生之顯然錯誤，苟未變更該當事人之同一性，亦有
    民事訴訟法第232條第1項規定之適用（參最高法院72年度台
    抗字第490號判決意旨）。
四、經查，本件聲明人以卷附本票聲請核發支付命令，其聲請狀
    記載之債務人固為「洪財萬」（身分證統一編號：Ｚ0000000
    00號），而與卷附本票所載相符，然「洪財萬」前於98年5
    月26日已更名為「洪萬財」，此有卷附之「洪萬財」（身分
    證統一編號：Ｚ000000000號）戶籍謄本可稽，兩者堪認具有
    同一性。據此，上開支付命令作成之時，未以「洪財萬」更
    名後之姓名即「洪萬財」為債務人，顯然有誤。此一錯誤雖
    本於當事人之書狀及所提證物，然既於當事人之同一性不生
    影響，揆諸前開判例、判決說明意旨，自有民事訴訟法第23
    2條第1項之適用。故本院司法事務官以支付命令與聲請狀所
    載，並無顯然錯誤之情事，而駁回聲明人更正債務人姓名為
    「洪萬財」之聲請，容有誤解，應認聲明人之異議為有理由
    。因此部分係屬支付命令之更正，故應由本院裁定將原支付
    命令關於駁回聲請之處分廢棄後，由司法事務官另行處理為
    適當。
五、爰依民事訴訟法第240條之4第3項裁定如主文。
中    華    民    國    98    年    11    月    12    日
                   民事第四庭  法  官  黃文進
以上為正本證明與原本無異。
如不服本裁定應於送達後10日內向本院提出抗告狀，並繳納抗告
費新臺幣1000元。
中    華    民    國    98    年    11    月    12    日
                                書記官

司法院資訊處製作；財團法人民間司法改革基金會備份。
